【裁判字號】    90,判,1397
【裁判日期】    900809
【裁判案由】    地價稅
【裁判全文】
最  高  行  政  法  院  判  決                    九十年度判字第一三九七號
    原      告  福方股份有限公司
    代  表  人  甲○○
    訴訟代理人  乙○○
    被      告  臺北縣稅捐稽徵處
    代  表  人  王盛賢
右當事人間因地價稅事件，原告不服財政部中華民國八十八年十一月八日台財訴第0
00000000號再訴願決定，提起行政訴訟，本院判決如左：
    主  文
原告之訴駁回。
訴訟費用由原告負擔。
    事  實
緣原告所有坐落臺北縣三重市○○○段大有小段三一四－二四地號等三十六筆土地，
經被告除三一四之二五地號按公共設施保留地稅率核課外，其餘三十五筆土地均以一
般用地稅率核課其八十六年度地價稅，合計新臺幣（下同）九、一六九、三二三元。
原告不服，申請復查，未獲變更，提起訴願、再訴願，均遭決定駁回，遂提起行政訴
訟，茲摘兩造訴辯意旨於次：
原告起訴意旨略謂：一、財政部駁回原告之再訴願，係因原告所有上開土地雖已全數
改作為修護廠之用，但未能依土地稅法第十八條第一項第一款，同法第四十一條及土
地稅法施行細則第十四條規定檢具工廠許可證及建築執照等證件於每年地價稅開徵前
四十日向該管機關申請適用土地稅法第十八條之優惠稅率，不符合上開之規定，而認
該處分無誤。二、按依土地稅法第十八條規定「供事業直接使用之工業用地，按千分
之十計徵地價稅，但未按目的事業主管機關核定規劃使用者，不適用之。」原告於民
國七十九年起，即配合臺北縣政府之計劃（計劃為頂崁工業區），將前述土地作工業
使用，於實質上符合土地稅法第十八條之規定，此等事實為被告所肯認而不爭。三、
工業區內土地使用與地價稅徵收之情形有下列四種：１未作工業使用，但為依法限制
建築者，得免徵地價稅。２所有權人未作工業使用，依一般稅率徵收地價稅。３作工
業用途，且依優惠稅率徵收地價稅。４作工業用途，但因政府機關行政上遲誤致使土
地所有人雖於實際使用上符合該條之規定，但卻依一般稅率繳交地價稅。原告之前開
土地即符合前述第四種情況，因此尤應適用土地稅法第十八條依工業用途使用土地千
分之十之優惠稅率徵收地價稅。四、又按司法院釋字第四○六號解釋，內政部就未完
成都市整體開發所為緩發建築執照之決定，是屬違法之解釋令，應回歸都市計畫法之
規定辦理。基此，前述土地因臺北縣政府多年來行政上之遲誤而緩發建照，至今仍導
致原告苦苦無法依土地稅法施行細則提出申請，而遭受課稅上受不平等之待遇，顯已
違反憲法第七條平等原則。並非如再訴願決定書理由部分所言乃不相涉之問題，而應
為重要相關之先決問題；又依都市計畫法第十七條第一項規定：「．．．。第一期發
展地區應於主要計畫公布實施後最多二年完成細部計畫，並於細部計畫公布後最多五
年完成公共設施，其他地區應於第一期發展地區開始進行後，次第訂細部計畫建設之
。」觀之，臺北縣政府對開發該工業區細部計畫前因誤植中心樁之緣故，近因地主抗
爭容積率問題，前後已拖延九年有餘，遲遲未能定案，顯有違上開之規定。五、請撤
銷原處分及一再訴願決定等語。
被告答辯意旨略謂：一、按「供工業用地，礦業用地直接使用之土地，按千分之十計
徵地價稅，但未按目的事業主管機關核定規劃使用者，不適用之。」「土地所有權人
，申請適用本法第十八條特別稅率計徵地價稅者，應填具申請書，並依左列規定，向
主管稽徵機關申請核定之。一、工業用地：應檢附工業主管機關核准之使用計畫書圖
或工廠設立許可證及建造執照等文件，其已開工生產者，應檢附工廠登記證」「依第
十七條及第十八條規定，得適用特別稅率之用地，土地所有權人應於每年（期）地價
稅開徵四十日前提出申請，逾期申請者，自申請之次年期開始適用。」為土地稅法第
十八條、同法施行細則第十四條及土地稅法第十四條所明定。本件原告所有上開土地
已全數改作為修護廠之用，惟原告並未依規定向被告申請適用特別稅率，自不能適用
工業用稅率，從而被告據以按一般稅率計課其八十六年度地價稅新臺幣九、一六九、
三二三元，揆諸首揭規定，並無不合，原處分應予維持。二、綜上，原告之訴應認為
無理由，請駁回原告之訴等語。
    理  由
按「供左列事業直接使用之土地，按千分之十計徵地價稅，但未按目的事業主管機關
核定規劃使用者，不適用之：一、工業用地、礦業用地。」及「依第十七條及第十八
條規定，得適用特別稅率之用地，土地所有權人應於每年（期）地價稅開徵四十日前
提出申請，逾期申請者，自申請之次年期開始適用。」分別為土地稅法第十八條第一
項第一款及第四十一條所明定。次按「土地所有權人，申請適用本法第十八條特別稅
率計徵地價稅者，應填具申請書，並依左列規定，向主管稽徵機關申請核定之。一、
工業用地：應檢附工業主管機關核准之使用計畫書圖或工廠設立許可證及建造執照等
文件，其已開工生產者，應檢附工廠登記證」復為土地稅法施行細則第十四條第一項
第一款定有明文。本件原告所有坐落臺北縣三重市○○○段大有小段三一四－二四地
號等三十六筆土地，經被告除三一四之二五地號按公共設施保留地稅率核課外，其餘
三十五筆土地均以一般用地稅率核課其八十六年度地價稅，合計九、一六九、三二三
元。原告不服，循序提起行政訴訟，主張：原告自七十九年起即配合臺北縣政府之計
劃，將系爭土地作工業使用，實質上符合土地稅法第十八條規定，自應適用工業用途
使用土地千分之十之優惠稅率徵收地價稅云云。經查：原告所有系爭土地雖已作為修
護廠使用，惟原告並未依規定向被告申請適用特別稅率，自不能適用工業用稅率。況
依臺北縣政府八十一年八月十八日北府工都字第二五九二六六號函明載：「說明：
一、．．．二、上述土地原屬洪水平原一級管制區，復於變更三重都市計畫（第一次
通盤檢討）案內變更為工業區，惟計畫書內載明須擬定細部計畫，並以市地重劃方式
開發，致該地區為配合未來開發並免造成公私兩損，故暫緩發照建築，並非禁建。．
．．」有該函附卷可稽，足證原告主張其自七十九年起即配合臺北縣政府之計畫，將
系爭土地作工業使用，實質上符合土地稅法第十八條規定之訴稱，為不足採信。且原
告系爭土地之上開使用情狀，核與司法院釋字第四○六號解釋之情形並不相符，難謂
有違反憲法第七條平等原則之情形。從而原告所訴，均不足採，本件原處分揆諸首揭
規定，洵無違誤，一再訴願決定，遞予維持，俱無不合，原告起訴意旨，難謂為有理
由，應予駁回。
據上論結，本件原告之訴為無理由，爰依行政訴訟法施行法第二條、行政訴訟法第九
十八條第三項前段，判決如主文。
中    華    民    國      九十      年      八        月      九        日
                    最 高 行 政 法 院  第 二 庭
                                審 判 長 法  官      陳  石  獅
                                         法  官      徐  樹  海
                                         法  官      吳  明  鴻
                                         法  官      高  啟  燦
                                         法  官      黃  合  文
右  正  本  證  明  與  原  本  無  異
                                         法院書記官  張  雅  琴
中    華    民    國      九十      年      八        月      十三      日


司法院資訊處製作；財團法人民間司法改革基金會備份。
